臺灣高等法院高雄分院刑事判決　　　　 94年度上訴字第856號
上　訴　人
即　被　告　甲○○
上列上訴人因違反森林法案件，不服臺灣屏東地方法院93年度訴
字第1003號中華民國94年5 月6 日第一審判決（起訴案號：臺灣
屏東地方法院檢察署93年度偵字第3054號），提起上訴，本院判
決如下：
     主  文
上訴駁回。
     事  實
一、甲○○前因偽造文書案件，經原審於民國92年11月5 日以92
    年度簡字第656 號判處有期徒刑4 月，如易科罰金，以300
    元折算1 日，於92年12月1 日確定，並於93年1 月16日易科
    罰金執行完畢。
二、緣潘健一（業經原審判刑確定），未經行政院農業委員會林
    務局屏東林區管理處（下稱屏東林管處）之許可，竟意圖為
    自己不法之所有，於93年4 月22日清晨某時，攜帶可供作為
    兇器使用之鋸子，騎乘車牌號碼不詳之機車前往屏東縣牡丹
    鄉石門村牡丹水庫附近，於山下停放機車後，步行上山至由
    屏東林管處恆春工作站所管理，業經中央主管機關編定為水
    源涵養保安林地之國有恆春事業區第20林班地，以上開鋸子
    竊取該林班地內之七里香樹頭1 棵（業據被害人領回），山
    價約新臺幣（下同）596,000 元，得手後，將該樹頭利用地
    形坡度滾至鄰近之國有恆春事業區第14林班地附近藏放後，
    步行下山，駕駛上開機車離去，擬利用往來車輛稀少，較無
    人注意之際，再行以車輛搬運。翌日即93年4 月23日清晨4
    時許，潘健一以2,000 元之代價僱用甲○○，並與姓名年籍
    不詳之成年男子，3 人共同基於搬運贓物之犯意聯絡，由潘
    健一騎乘上開機車搭載該姓名年籍不詳之成年男子於前方引
    導，甲○○則駕駛其不知情之友人童吉榮所有之車牌號碼HM
    —8641號之自用小貨車尾隨，一同前往國有恆春事業區第14
    林班地附近潘健一置放所竊得七里香樹頭之位址，由潘健一
    及該名成年男子，聯手將所竊得之七里香搬上甲○○所駕駛
    之上開自用小貨車上，並欲載運至屏東縣牡丹水庫下方蓄水
    廠對面潘健一所有之土地上置放，迄甲○○駛至屏東縣車城
    鄉縣○○村31.2公里處時，為警攔檢查獲，並當場
    扣得七里香樹頭1 棵，潘健一則趁機騎乘機車搭載該姓名年
    籍不詳之成年男子逃逸。
三、案經屏東縣警察局恆春分局報請臺灣屏東地方法院檢察署檢
    察官偵查起訴。
     理  由
一、上訴人即被告甲○○未於本院審理時到庭，惟查前開事實，
    業據被告甲○○於警詢、偵查中及原審審理時供承不諱，核
    與同案被告潘健一於原審審理供述之情節大致相符。復經證
    人即查獲員警林平和證稱：當天有接到消息，遂在產業道路
    旁埋伏，伊看到1 輛可疑小貨車，就通知同事去追，渠等看
    到該車停在墳墓旁，甲○○站在車子前面，遂下車打開甲○
    ○所駕駛之貨車後，就發現七里香樹頭，甲○○當時說不是
    他砍的，他只負責載運樹頭，當時亦有看到潘健一，潘健一
    騎機車後面載1 個人等語（見原審卷第44頁至46頁）；證人
    即屏東林管處恆春站技士東光良於偵查中證稱：查獲之七里
    香樹頭1 棵經比對後係在國有恆春事業區第20林班地盜挖的
    ，該處屬牡丹水庫涵養水源的保安林地等情明確（見偵查卷
    第24頁至25頁）。證人東光良於檢察官偵查中所為之陳述，
    既依法具結，且無顯然不可信之情況，依刑事訴訟法第159
    條之1 第2 項規定，自有證據能力，自得為證據。此外，復
    有台灣省政府87年1 月2 日（86）府農林字地118657號公告
    （公告內容為：屏東縣恆春事業區第20林班地為水源涵養保
    安林）、贓物認領保管單、聯合會勘紀錄表、地籍圖、行車
    執照影本各1 紙、盜伐、載運及查獲現場照片共8 張在卷可
    稽，另有同案被告潘健一提出並經原審扣押用以砍伐七里香
    之鋸子1 把可資佐證，足見被告甲○○之前開自白與事實相
    符，自得採為認定其犯罪之證據。綜上所述，本件事證明確
    ，被告之犯行，堪以認定。
二、另公訴人雖認被告甲○○與某姓名年籍不詳之成年男子均有
    參與前開竊取七里香之犯行，然被告甲○○於原審堅詞否認
    該部分之犯行，辯稱：伊僅係受潘健一以2,000 元之代價僱
    用搬運七里香樹頭等語，而證人即同案被告潘健一於原審審
    理時證稱：係伊一個人單獨竊取七里香樹頭，甲○○僅係以
    2,000 元之代價受僱於伊，以貨車載運七里香等情在卷（見
    原審卷第41頁）。至公訴人雖以：依被告甲○○所使用之00
    00000000號行動電話通聯紀錄所示，其於當日凌晨4 時45分
    許以前開行動電話撥打至000000000 號電話（即潘健一女友
    陳玉香家中之電話）時，使用之基地台即在屏東縣牡丹鄉○
    ○村○○路1 之9 號頂樓，從此時起至同日凌晨6 時許查獲
    時止，僅同日凌晨5 時42分時使用之基地台在屏東縣車城鄉
    ○○村○○路5 號，其餘凌晨5 時38分、5 時40分、5 時58
    分許，使用之基地台均在屏東縣牡丹鄉○○村○○路1 之9
    號頂樓，顯見被告甲○○與潘健一聯絡時，即在案發地點附
    近，一直至被查獲時止，如被告甲○○係單純在屏東縣車城
    鄉保力村加油受僱於潘健一，且至牡丹水庫時樹頭已搬在路
    邊，則其搬運樹頭至車上僅需數分鐘即可，衡情當無從當日
    凌晨4 時45分許即已在屏東縣牡丹鄉之理，而認被告甲○○
    有共同竊取七里香樹頭之犯行云云。然被告甲○○辯稱：因
    伊在後跟著潘健一，但在途中跟車跟丟了，又不知道搬運地
    點，故渠等連續以上開電話聯繫會合地點等語（見原審卷第
    47頁），核與證人即同案被告潘健一證述之情節相符（見原
    審卷第63、64頁），況同案被告潘健一自承係於93年4 月22
    日上山砍伐上開七里香樹頭，故尚難以被告甲○○上開93年
    4 月23日之行動電話通聯紀錄，遽認被告甲○○有共同竊取
    七里香之行為，而卷內又無其他證據足以證明被告與潘健一
    2 人就竊取該扣案七里香有何犯意聯絡，是被告甲○○辯稱
    其並未參與竊取七里香等語，應可採信；又卷內亦無證據證
    明潘健一與另1 名姓名年籍不詳之成年男子就其前開竊取七
    里香之犯行，有何犯意聯絡及行為分擔，是僅得認定同案被
    告潘健一1 人單獨為上開竊取七里香之犯行，尚難認係被告
    有與潘建一、姓名年籍不詳之成年男子共同竊取七里香之犯
    行。
三、按所謂森林「主產物」，係指生立、枯損、倒伏之竹木及餘
    留之根株、殘材，國有林林產物處分規則第3 條第1 款定有
    明文，是前述七里香樹頭即為森林之主產物自明。核被告所
    為，係犯森林法第50條之搬運森林主產物罪，應依刑法第
    349 條第2 項規定處斷。公訴人認被告係犯森林法第52條第
    1 項第1 款、第4 款、第6 款之罪，然其僅單純受僱搬運七
    里香，並非以為自己不法所有之意圖而參與搬運七里香，已
    如前述，是公訴人之起訴法條，尚有未洽，惟其基本之搬運
    贓物之事實同一，本院自得變更起訴法條予以審理。被告與
    潘健一、姓名年籍不詳之成年男子就上開搬運贓物之犯行間
    ，有犯意聯絡及行為分擔，均為共同正犯。又查，被告甲○
    ○前因偽造文書案件，經原審以92年度東簡字第656 號判處
    有期徒刑4 月，如易科罰金，以300 元折算1 日確定，並於
    93年1 月16日易科罰金執行完畢之事實，有臺灣高等法院被
    告全國前案紀錄表、臺灣屏東地方法院檢察署刑案資料查註
    紀錄表在卷可稽，其5 年內再犯有期徒刑以上之本罪，為累
    犯，應依法加重其刑。
四、原審因而適用森林法第50條，刑法第11條前段、第28 條 、
    第349 條第2 項、第47條、第41條第1 項前段、罰金罰鍰提
    高標準條例第1 條前段、第2 條之規定，並審酌被告素行非
    佳，又因一時貪念，且漠視國家森林資源，致犯本罪，惟犯
    後坦認犯行，且所得非多等一切情狀，量處有期徒刑5 月，
    並諭知易科罰金之折算標準。並認被告用以搬運贓物之車牌
    號碼HM—8641號自用小貨車，係案外人童吉榮所有，業據被
    告甲○○供述在卷，並有汽車行車執照影本1 紙附卷可考（
    見警卷第17頁），不得予以宣告沒收。經核原審此部分判決
    認事用法並無不合，量刑亦屬適度。被告上訴意旨，指摘原
    審此部分決量刑過重不當，為無理由，應予駁回。
五、被告經合法傳喚，無正當理由不到庭，爰不待其陳述逕行判
    決。
據上論斷，應依刑事訴訟法第368 條、第371條，判決如主文。
本案經檢察官彭南雄到庭執行職務。
中　　華　　民　　國　　94　　年　　8 　　月　　18　　日
                  刑事第三庭    審判長法  官  周賢銳
                                      法  官  黃仁松
                                      法  官  謝宏宗
以上正本證明與原本無異。
檢察官如不服本判決應於收受本判決後10日內向本院提出上訴書
狀，其未敘述上訴理由者，並得於提起上訴後10日內向本院補提
理由書狀（均須按他造當事人之人數附繕本）「切勿逕送上級法
院」。
被告不得上訴。
中　　華　　民　　國　　94　　年　　8 　　月　　22　　日
　　　　　　　　　　　　　　　　　　　書記官　賴梅琴
附錄本判決論罪科刑法條：
森林法第50條
竊取森林主、副產物，收受、搬運、寄藏、收買贓物或為牙保者
，依刑法規定處斷。
中華民國刑法第349條第2項
搬運、寄藏、故買贓物或為牙保者，處5 年以下有期徒刑、拘役
或科或併科1,000元以下罰金。
                                                      H
